【裁判字號】    95,抗,105
【裁判日期】    950831
【裁判案由】    拍賣抵押物
【裁判全文】
臺灣桃園地方法院民事裁定               95年度抗字第105號
抗  告  人  甲○○
相  對  人  玉山商業銀行股份有限公司
法定代理人  乙○○
上列當事人間聲請拍賣抵押物事件，抗告人對於民國95年6 月14
日本院簡易庭95年度拍字第979 號第一審裁定提起抗告，本院裁
定如下：
    主  文
抗告駁回。
抗告程序費用新台幣壹仟元由抗告人負擔。
    理  由
一、按抵押權人於債權已屆清償期而未受清償者，得聲請法院拍
    賣抵押物，就其賣得價金而受清償，民法第873 條第1 項定
    有明文。
二、本件相對人主張抗告人前於民國93年3 月23日以如原審裁定
    附表所示之不動產（下稱系爭不動產）為向相對人所負借款
    之擔保，設定本金最高限額新台幣60萬元之抵押權（下稱系
    爭抵押權），經依法辦畢登記在案，茲因抗告人對其負債新
    台幣410,265 元（下稱系爭欠款），並已屆清償期而未為清
    償，爰提出他項權利證明書、系爭不動產登記謄本、抵押權
    設定契約書、借款契約書各1 件為證（見原審卷第6 頁至第
    13 頁） ，聲請本院裁定准予拍賣抗告人所有系爭不動產，
    經本院簡易庭以95年度拍字第979 號受理並裁定准予拍賣在
    案。
三、本件抗告意旨略以：抗告人係向相對人借款新台幣50萬元，
    非相對人誣指之新台幣60萬元，且就相對人所指之系爭欠款
    新台幣410,265 元，依約其清償期為10年，相對人不得主張
    該項債務業已屆期。爰提起本件抗告，並請求相對人賠償美
    金1,000 億元等語，為其抗告理由。
四、按抵押權人聲請拍賣抵押物之裁定，係屬非訟事件，祗須其
    抵押權已經依法登記，並依登記之清償期業已屆滿而未受清
    償時，法院即應為准許拍賣抵押物之裁定，如對於此項法律
    關係有爭執者，應由有爭執之人提起訴訟，以求解決，不得
    僅依抗告程序聲明其有爭執，並據為廢棄拍賣裁定之理由（
    最高法院58年台抗字第524號、51年台抗字第269號判例參照
    ）。易言之，法院所為准駁拍賣抵押物之裁定，屬非訟事件
    裁定，無確定實體法上法律關係存否之性質，於債權及抵押
    權之存否，亦無既判力，為裁定之法院僅就抵押權人提出有
    關抵押權之文件為形式上之審查，無從審酌屬於實體上法律
    關係之事由，抗告法院亦僅得就拍賣抵押物事件為形式審查
    ，不得審酌抗告人關於實體事項之抗辯。經核相對人聲請本
    院原審裁定准予拍賣抗告人所有之系爭不動產，業據其提出
    前揭證物為證，且系爭抵押權業經依法登記在案，是原裁定
    法院據以准許相對人本件拍賣抵押物之聲請，於法並無不合
    。且經核抗告人上開抗告理由，顯係誤解其向相對人實際借
    款之金額與系爭抵押權設定金額之差異而有所混淆，且縱認
    其上開抗辯屬實，或其另有其他實體上之抗辯理由，均屬實
    體上爭執事項，揆諸上開法文及判例所示意旨，應由抗告人
    另行起訴解決，非本件抗告之非訟程序所得審究。又本件既
    屬抗告人對本院簡易庭所為前揭非訟裁定提起抗告，則本院
    就非屬原審裁定範圍內之事項，自無從加以裁定，是關於抗
    告人前揭請求相對人賠償美金1,000 億元部分，本院自無庸
    予以判斷，併此敘明。從而，抗告人以上開理由提起本件抗
    告，為無理由，其抗告應予駁回。
五、結論：本件抗告為無理由，依非訟事件法第21條第2 項、第
    46條，民事訴訟法第495 條之1 第1 項、第449 條第1 項、
    第95條、第78條，裁定如主文。
中    華    民    國    95    年    8     月    31    日
                  民事第一庭  審判長法  官  郭琇玲
                                    法  官  汪智陽
                                    法  官  陳勇松
以上正本係照原本作成。
本裁定不得再抗告。
中    華    民    國    95    年    8     月    31    日
                                    書記官  蔡佳玲


司法院資訊處製作；財團法人民間司法改革基金會備份。
